臺灣高等法院臺南分院刑事判決
110年度上訴字第555號
上  訴  人  
即  被  告  吳銘峰



選任辯護人  郭常錚律師（法扶律師）
上列上訴人因違反毒品危害防制條例案件，不服臺灣臺南地方法
院109年度訴字第1431號中華民國110年3月24日第一審判決（起
訴案號：臺灣臺南地方檢察署109年度營偵字第1637、1786號）
，提起上訴，本院判決如下：
    主  文
原判決關於定應執行刑部分撤銷。
其他上訴駁回。（各罪罪刑及沒收部分）
前開駁回部分所處之有期徒刑，應執行有期徒刑捌年陸月。
　　    犯罪事實
一、甲○○基於販賣第一級毒品營利之犯意，以其所有之門號0000
    000000號行動電話，與陳煌文聯繫後，雙方達成買賣海洛因
    之合意，即於附表一編號一所載之時間、地點與交易模式，
    販賣交付海洛因與陳煌文1次。　　
二、甲○○基於販賣第二級毒品營利之犯意，以其所有之門號0000
    000000號行動電話，與簡準儀聯繫後，雙方達成買賣甲基安
    非他命之合意，遂分別於附表一編號二至四所載之時間、地
    點與交易模式，販賣交付甲基安非他命與簡準儀，共計3次
    。　
三、嗣經警依通訊監察書執行通訊監察，發現附表二所示通訊監
    察譯文之聯絡交易對話，並於民國109年8月21日上午10時7
    分許，持搜索票至臺南市○○區○○街00號甲○○住處執行搜索，
    扣得甲○○所有供販毒所用之前揭門號行動電話1支（含晶片
    卡1張）。
    理  由
壹、程序部分
　　本判決引為判斷基之供述證據，經當事人及辯護人同意作為
    證據使用，本院審酌該等證據作成時情況，並無違法或不當
    取證，亦無顯不可信或證明力過低，而均認為適當，依刑事
    訴訟法第159條之5規定，具證據能力；另本判決引用之非供
    述證據，均依法定程序取得，經合法調查程序，與待證事實
    間復具相當關聯性，無不得為證據情形，依刑事訴訟法第15
    8條之4反面解釋，均有證據能力。
貳、實體部分
一、上開犯罪事實，業據被告甲○○迭於警詢、偵查及原審、本院
    審理時均自白不諱（警卷第7至30頁、偵卷第457至467頁、
    原審卷第79至86頁、本院卷第107至117、180頁），且查：
(一)核與附表一所示購毒證人陳煌文（編號一）、簡準儀（編號
    二至四）於警詢及偵訊時證述情節相符，且有臺灣臺南地方
    法院核發對門號0000000000號於【附表一所載時間為通訊監
    察之通訊監察許可書、附表二所示被告與陳煌文、簡準儀之
    通訊監察譯文】，復有供販毒所用之前揭門號行動電話1支
    （含晶片卡1張）扣案可證。
(二)且經提示附表二編號一至四之通訊監察譯文後，被告迭於警
    詢自白：「（我要「找你」ㄟ！「朋友」說要找你耶！是什
    麼意思？）這是催促我快回家的意思，我會知道他要跟我購
    買毒品是因為只要陳煌文找我，不外乎就是拿5百到1千不等
    的錢，要向我買毒品海洛因1小包。」（編號警卷第11頁）
    、「『2…顆丹丸』就是簡準儀要跟我購買2千塊的安非他命2小
    包的意思」（警卷第21頁）、「（朋友馬上要！現在！現金
    ！是什麼意思？）他拿錢給我我就拿安非他命給他。」、「
    現在現金意思是指他不會欠錢」（警卷第24頁、偵卷第463
    頁）、證人簡準儀結證稱：「『2粒奶啊』就是指安非他命」
    （偵卷第257頁），足見被告與購毒證人之間，依通訊監察
    譯文之對話暗語，彼此互為販賣毒品合意之約定無誤。
(三)海洛因、甲基安非他命物稀價昂，苟無利可圖，或與交付毒
    品之人有特殊情誼，應無甘冒遭判處重刑危險，平白無端轉
    讓交付之理。依被告原審供稱：每次販賣我都是從中間取一
    點量來施用，這是我販賣毒品的好處等語（原審卷第147頁
    ），足認被告上開販賣犯行確有營利之意圖甚明。綜上，被
    告之自白確與事實相符，要屬無疑；本案事證明確，被告各
    次犯行均堪認定，應依法論科。
二、論罪科刑
(一)被告行為後，毒品危害防制條例第4 條第1 、2 項、第17條
    第2項規定於109 年1 月15日經修正公布，並於同年7 月15
    日生效施行；修正後同條例第4 條第1 項將法定罰金刑自「
    新臺幣二千萬元以下」提高至「新臺幣三千萬元以下」；同
    條例第4條第2項將法定刑自「無期徒刑或七年以上有期徒刑
    ，得併科新臺幣一千萬元以下罰金」，提高為「無期徒刑或
    十年以上有期徒刑、得併科新臺幣一千五百萬元以下罰金」
    ，經比較新舊法之結果，修正前規定較有利於被告，依刑法
    第2 條第1 項前段規定，應適用修正前毒品危害防制條例第
    4 條第1 、2 項規定。至於該次修法雖就同條例第17條第2
    項增加歷次審理均須自白之限制，然本個案偵查及歷審均有
    自白，該修法於個案並無不利之變更，非屬法律變更， 應
    逕行適用現行法。
(二)海洛因、甲基安非他命係毒品危害防制條例第2條第2項第1
    、第2款所明定之第一、二級毒品，不得非法持有或販賣。
    核被告附表一編號一（犯罪事實一）所為，係犯修正前毒品
    危害防制條例第4條第1項之販賣第一級毒品罪；核附表一編
    號二至四（犯罪事實二）所為，均係犯修正前毒品危害防制
    條例第4條第2項之販賣第二級毒品罪（三罪）。前開各次販
    賣前持有毒品之低度行為，各為販賣之高度行為吸收，不另
    論罪。前開四次販賣罪，犯意各別，行為互殊，應予分論併
    罰。
(三)刑之加減
  ⒈被告曾因賭博案件，經原審法院103年度簡字第2200號判處有
    期徒刑5月，及以104年度簡上字第10號駁回上訴確定，於10
    4年11月23日易科罰金執行完畢等節，有臺灣高等法院被告
    前案紀錄表可稽，其於受徒刑執行完畢後，5年以內，故意
    再犯本案有期徒刑以上之各罪，皆為累犯，且被告於賭博罪
    執行完畢後，即屢犯強制性交、公共危險、販賣毒品、違反
    槍砲彈藥刀械管制條例案件，判處罪刑確定，足見有依司法
    院釋字第775號解釋所指特別惡性及對刑罰反應力薄弱情形
    ，依法加重其刑不致使所受刑罰超過其所應負擔罪責，爰均
    依刑法第47條第1項規定，加重其刑（法定刑死刑及無期徒
    刑部分不得加重）。
　⒉犯第4條至第8條之罪於偵查及歷次審判中均自白者，減輕其
    刑，現行毒品危害防制條例第17條第2項定有明文。查：被
    告對於本案販賣第一、二級毒品之犯行，於偵查及歷次審理
    時均自白不諱，業認定如前，均應依上開規定減輕其刑，並
    先加後減之（法定刑死刑及無期徒刑部分不得加重）。
　⒊刑法第59條之酌量減輕其刑，必須犯罪另有特殊之原因與環
    境等等，在客觀上足以引起一般同情，認為即予宣告法定最
    低度刑期尤嫌過重者，始有其適用。查：被告前開販賣第一
    級毒品，其販賣數量少、且販賣對象僅一人，其惡性情節，
    較諸大量或長期販賣之「大盤」、「中盤」毒販，顯有差異
    ；雖依偵審自白減刑，法定最低度本刑仍為有期徒刑十五年
    以上之重刑，衡其個案犯行，在客觀上顯足以引起一般同情
    ，宣告最低度刑猶嫌過重，爰就販賣第一級毒品部分，依刑
    法第59條規定酌減其刑，並依法先加後遞減之。
  ⒋按毒品危害防制條例第17條第1項所謂「供出毒品來源，因而
    查獲者」，係指具體提供毒品來源之資訊，使有偵查犯罪職
    權之公務員知悉而對之發動偵查，並因而破獲者而言。被告
    於警詢筆錄中曾供出其販毒上游，惟本案警方對被告為通訊
    監察時，即已查知其毒品上游等情，有臺南市政府警察局白
    河分局109年12月26日南市警白偵字第1090674033號函；職
    務報告暨附件各1份（原審卷第121、129至163頁），被告供
    出之上游遭查獲既係因警方通訊監察之結果，被告之供出即
    與毒品危害防制條例第17條第1項規定不符，但本院業於量
    刑時斟酌其犯後態度，附此敘明。
三、沒收　　
(一)扣案之行動電話1支（含門號0000000000號之晶片卡1張）係
    供被告於附表一販賣毒品時，與購毒者聯繫所用之物，有附
    表二所示通訊監察譯文可稽，各應依毒品危害防制條例第19
    條第1項規定，宣告沒收。
(二)被告坦承附表一之販賣毒品行為，除附表一編號四，簡準儀
    尚積欠價金500元外，其餘價金皆已收受等情（見原審卷第1
    47頁），附表一所示已收取販賣毒品所得，縱均未扣案，皆
    應依刑法第38條之1第1項前段規定宣告沒收，於全部或一部
    不能沒收或不宜執行沒收時，則應依同條第3項規定，追徵
    其價額。
參、上訴審判斷
一、撤銷改判
    原判決認被告附表一各次犯行明確，而予論罪科刑，並定其
    應執行刑有期徒刑10年6月，固非無見。惟查：
(一)定應執行刑，乃別於刑法第57條針對個別犯罪之特別量刑程
    序，係對犯罪行為人及其所犯各罪之總檢視，其裁量權之行
    使，應兼衡罪責相當及特別預防之刑罰目的，具體審酌行為
    人所犯各罪反應出之人格、犯罪傾向，並審酌整體犯罪過程
    之各罪關係（例如各行為彼此間之關聯性《數罪間時間、空
    間、法益之異同性》、所侵害法益之專屬性或同一性、數罪
    對法益侵害之加重效應）及情狀等綜合判斷(110年度台抗字
    第573號裁定參照)。
(二)被告附表一之四次販賣犯行，僅販賣第一級毒品（一次）、
    第二級毒品（三次）各一人，每次價量為一千元至二千元之
    毒品，對象有專屬性、侵害法益偏低，且販賣時間集中於同
    年4月22日至26日之間，刑法評價上為數罪，然數罪因對象
    、時間集中而關聯性高，其對法益侵害之加重效應較低，參
    以被告長年罹有「頸椎第 5-6 節椎間盤狹窄、腰椎第 2 到
    第 3、4 節腰椎壓迫性骨折併變形、腰椎第 2 到第 4 節腰
    椎壓迫性骨折合併椎間盤炎、皮肌炎、肺炎、月田食道逆流
    、大腸穿孔併腹膜炎、食道狹窄、缺血性大腸癌併穿孔」等
    病症，有法務部○○○○○○○檢送之診斷證明書 17 紙附卷可稽
    （原審卷第 103至 120 頁），原審販賣第一、二級毒品各
    罪之宣告刑（7年8月、4年、3年10月、3年8月），定應執行
    刑有期徒刑10年6月，即有對整體犯罪過程之各罪關係（行
    為彼此間之關聯性、侵害法益之專屬性或同一性、數罪對法
    益侵害之加重效應），即有未足，所為定應執行刑之裁量，
    難謂允當，此部分應予撤銷改判。
二、上訴駁回
(一)原審以被告附表一所示各罪犯行明確，適用修正前毒品危害
    防制條例第4條第1項、第2項、第17條第2項（本院更正為現
    行法）、毒品危害防制條例第19條第1項，刑法第2條第1項
    前段、第11條、第47條第1項、第59條、第38條之1第1項前
    段、第3項規定，論以販賣第一級毒品、第二級毒品罪，復
    審酌被告自身有施用毒品之習性，知悉海洛因、甲基安非他
    命對於人體健康危害至鉅，且為政府嚴令禁絕流通，貪圖販
    毒利益而販賣之犯罪動機及目的；又被告之販賣，助長毒品
    泛濫，侵蝕國力之所生危害；被告除上開論以累犯之前科外
    ，另曾犯偽造文書、強制性交、不能安全駕駛致交通危險罪
    、違反槍砲彈藥刀械管制條例之素行，有上述前科表存卷可
    查；然被告各次販賣毒品價金有異，自應予不同評價。惟考
    量被告坦承犯行之態度；兼衡以被告於審理時自述之智識程
    度、家庭狀況；又被告全程配合警方調查，有助於確認及警
    方偵辦其毒品上游身分；復斟酌被告之身體狀況（原審卷第
    105至120頁）等一切情狀，各量處附表一主文欄所示之刑（
    各有期徒刑7年8月、4年、3年10月、3年8月），就販賣毒品
    所用之扣案行動電話（含門號晶片卡）沒收，及就販賣毒品
    所得之未扣案價金，依法宣告沒收追徵等旨，揆其認事用法
    無誤，依法量刑、宣告沒收，亦屬妥適。
(二)被告上訴意旨略以：⒈原判決附表一編號二至編號四所示販
    賣第二級毒品安非他命之犯行，已據上訴人於偵查及原審審
    理時，自白不諱。再上訴人罹患「頸椎第 5-6 節椎間盤狹
    窄、腰椎第 2 到第 3、4 節腰椎壓迫性骨折併變形、腰椎
    第 2 到第 4 節腰椎壓迫性骨折合併椎間盤炎、皮肌炎、肺
    炎、食道逆流、大腸穿孔併腹膜炎、食道狹窄、缺血性大腸
    癌併穿孔」等病症，被告此次販賣毒品，純因上開病症發作
    時，疼痛難耐，以販賣所得購買毒品用以止痛所致，主觀上
    並無重大惡意，且其販賣毒品之對象僅簡準儀一人而已，販
    賣數量有限，情節輕微，客觀上足以引起一般社會之同情與
    諒解，是其犯罪情狀不無可憫，原判決雖依毒品危害防制條
    例第 17 條第 2 項減輕其刑，仍嫌過重，原判決原審未依
    刑法第59條酌減其刑，容有違誤；⒉原判決附表一編號一所
    示上訴人販賣第一級毒品海洛因部分，原判決雖依毒品危害
    防制條例第 17 條第 2 項及刑法第 59 條規定遞減其刑，
    惟仍諭知有期徒刑7年8月，尚嫌過重云云；惟按：刑法第59
    條之酌量減輕其刑，必須犯罪另有特殊之原因與環境等等，
    在客觀上足以引起一般同情，認為即予宣告法定最低度刑期
    尤嫌過重者，始有其適用。所謂宣告法定最低度刑期尤有過
    重，遇有其他法定減輕之事由者，則應係指適用其他法定減
    輕事由減輕後之最低度刑而言；被告犯修正前販賣第二級毒
    品罪，依偵審中自白例而減輕其刑後之最低度刑為有期徒刑
    3年6月（依累犯加重為3年6月），縱然被告因腰椎壓迫性骨
    折併變形等傷病，有診斷證明書可稽（原審卷第103至120頁
    ），然適於為數罪合併定執行刑之審酌情狀，要難認於觸犯
    各罪時有特殊之原因與環境，委難於偵審自白減刑後再邀憫
    恕，爰不依刑法第59條規定酌減。⒉被告所犯附表一編號一
    之販賣第一級毒品罪，依累犯規定加重、及依偵審自白規定
    減刑後，其法定最低本刑均為7年7月以上有期徒刑；原判決
    量處有期徒刑7年8月，僅於最低本刑之上略增1月，上訴意
    旨竟謂並未從輕，就法院量刑之職權空言指摘，亦無足採。
    綜上，被告之上訴，均無理由，應予駁回。
三、定應執行刑
　　前開駁回部分所處之有期徒刑，本院審酌被告附表一之四次
    販賣犯行，僅販賣第一級毒品（一次）、第二級毒品（三次
    ）各一人，每次價量為一千元至二千元之毒品，對象有專屬
    性、侵害法益偏低，且販賣時間集中於同年4月22日至26日
    之間，刑法評價上為數罪，然數罪因對象、時間集中而關聯
    性高，其對法益侵害之加重效應較低，既其犯罪所得僅4500
    元，既有前開頸椎、腰椎骨折變形、大腸穿孔併腹膜炎、缺
    血性大腸癌併穿孔等在內之病症等一切情狀，定其應執行刑
    如主文第三項所示。　　
據上論斷，依刑事訴訟法第369條第1項前段、第368條、第364條
、第299條第1項前段，刑法第51條第5款，判決如主文。
本案經檢察官彭盛智提起公訴；檢察官章京文於本院到庭執行職
務。
中　　華　　民　　國　　110 　年　　8 　　月　　10　　日
                  刑事第四庭    審判長法  官  蔡廷宜
                                      法  官  陳金虎
                                      法  官  曾子珍
以上正本證明與原本無異。
如不服本判決應於收受送達後20日內向本院提出上訴書狀，其未
敘述上訴理由者，並得於提起上訴後20日內向本院補提理由書（
均須按他造當事人之人數附繕本）「切勿逕送上級法院」。
　　　　　　　　　　　　　　　　　　　書記官  葉宥鈞
中　　華　　民　　國　　110 　年　　8 　　月　　10　　日
附錄本判決論罪科刑法條全文：
修正前毒品危害防制條例第4條
製造、運輸、販賣第一級毒品者，處死刑或無期徒刑；處無期徒
刑者，得併科新臺幣二千萬元以下罰金。
製造、運輸、販賣第二級毒品者，處無期徒刑或七年以上有期徒
刑，得併科新臺幣一千萬元以下罰金。
製造、運輸、販賣第三級毒品者，處七年以上有期徒刑，得併科
新臺幣七百萬元以下罰金。
製造、運輸、販賣第四級毒品者，處五年以上十二年以下有期徒
刑，得併科新臺幣三百萬元以下罰金。
製造、運輸、販賣專供製造或施用毒品之器具者，處一年以上七
年以下有期徒刑，得併科新臺幣一百萬元以下罰金。
前五項之未遂犯罰之。

【附表一】：
編號 購買者 交易時間 交易地點 交易模式      主    文  一 陳煌文 109年4月25日17時8分許 臺南市○○區○○街00號被告住處前。 被告以新臺幣（下同）1千元之代價，販賣海洛因1包與陳煌文施用，並向陳煌文收取1千元價金。 甲○○販賣第一級毒品，累犯，處有期徒刑柒年捌月，扣案之行動電話壹支（含門號○○○○○○○○○○號晶片卡壹張）沒收之；未扣案販賣第一級毒品所得新臺幣壹仟元沒收之，於全部或一部不能沒收時，追徵其價額。 二  簡準儀 109年4月22日19時25分許。 臺南市東山區東山國中旁農路旁。 被告以2千元之代價，販賣甲基安非他命2包與簡準儀施用，並向簡準儀收取2千元價金。 甲○○販賣第二級毒品，累犯，處有期徒刑肆年，扣案之行動電話壹支（含門號○○○○○○○○○○號晶片卡壹張）沒收之；未扣案販賣第二級毒品所得新臺幣貳仟元沒收之，於全部或一部不能沒收時，追徵其價額。 三 簡準儀 109年4月25日21時44分。 臺南市東山區東山國中旁農路旁。 被告以1千元之代價，販賣甲基安非他命1包與簡準儀施用，並向簡準儀收取1千元價金。 甲○○販賣第二級毒品，累犯，處有期徒刑參年拾月，扣案之行動電話壹支（含門號○○○○○○○○○○號晶片卡壹張）沒收之；未扣案販賣第二級毒品所得新臺幣壹仟元沒收之，於全部或一部不能沒收時，追徵其價額。 四 簡準儀 109年4月26日18時32許分。 臺南市東山區東山國中旁農路旁。 被告以1千元之代價，販賣甲基安非他命1包與簡準儀施用，惟簡準儀僅先交付5百元與甲○○，尚欠甲○○5百元。 甲○○販賣第二級毒品，累犯，處有期徒刑參年捌月，扣案之行動電話壹支（含門號○○○○○○○○○○號之晶片卡壹張）沒收之；未扣案販賣第二級毒品所得新臺幣伍佰元沒收之，於全部或一部不能沒收時，追徵其價額。 
附表二：通訊監察譯文
編號 通話時間 通訊監察譯文內容 備考 一 ①109年4月25日16時23分53秒 A：0000000000（甲○○）【受話】 B：0000000000（陳煌文）【發話】  （B在A的家，聽A的母親說話） B：我在你家，你媽在那邊唸說不是要來鋸佳冬樹嗎？ A：你跟他說明天明天下午，今天早上人家要去鋸，他還在那挑日子挑時間。 B：你在哪？我現在要來幫你鋸阿 A：鋸子在我家阿 B：你在哪？ A：我出來買東西。 B：我要【找你」ㄟ！「朋友」說要找你耶】！ A：看有沒辦法幫忙我沒？說正經的啦 B：我說正經的阿 A：我馬上回去啦... B：你10分鐘要回來嗎？ A：對啦，你看我媽要鋸什麼幫她弄一下啦。 B：好啦。  ⒈佐證附表一編號一之犯罪事實。 ⒉出處：警卷第10頁  ②109年4月25日16時44分21秒 A：0000000000（甲○○）【受話】 B：0000000000（陳煌文）【發話】  未接通 B跟A的母親說：「好啦，你這樣就好了，我要回去了」    ③109年4月25日17時8分29秒 A：0000000000（甲○○）【受話】 B：0000000000（陳煌文）【發話】  B：喂 A：快到家了啦 B：你在哪？ A：我買東西，在這邊跟人家講2句話而已，要回去了 B：快一點啦，我樹都鋸...   二 ①109年4月22日18時57分35秒 A：0000000000（甲○○）【受話】 B：0000000000（簡準儀）【發話】  B：嘿... A：嗯 B：（吱吱嗚嗚）...【2...顆丹丸】，你聽得懂嗎？ A：恩 B：好看一點的，現在馬上拿給我 A：不拿些錢給我喔？ B：我現在要拿給你 A：好啦 B：好看一點的，聽得懂嗎 A：嗯，10分鐘喔。 B：好好好。  ⒈佐證附表一編號二之犯罪事實。 ⒉出處：警卷第20頁  ②109年4月22日19時25分54秒 A：0000000000（甲○○）【受話】 B：0000000000（簡準儀）【發話】  A：喂 B：快一點啊 A：有啦，要過去了啦 B：人家在等我啊   三 ①109年4月25日21時36分31秒 A：0000000000（甲○○）【受話】 B：0000000000（簡準儀）【發話】  B：嘿 A：嗯（在睡覺被吵醒的聲音） B：【朋友馬上要！現在！現金！】 A：靠夭。 B：現金的喔！剛打（電話來）的，我在家...馬上出來喔！1次就好。 A：現在幾點了你知道嗎？ B：9點半啦 A：好啦好啦 B：我出來在外面，林北還怕被罵死ㄟ A：好啦，好啦 B：馬上出來喔！ ⒈佐證附表一編號三犯罪事實 ⒉出處：警卷第23頁  ②109年4月25日21時44分47秒 A：0000000000（甲○○）【受話】 B：0000000000（簡準儀）【發話】  B：你出來了嗎 A：有啦，我約在外面ㄟ，我剛去人家那裡坐，我剛去拿...拿...「簿子」拿好而已 B：快一點，我要馬上回去，我老婆在家 A：對啦，我知道啦，我剛才才...   四 ①109年4月26日16時59分12秒 A：0000000000（甲○○）【受話】 B：0000000000（簡準儀）【發話】  B：你早上給我那個，我打給你你也沒接 A：我可能在忙 B：你現在在哪？ A：我現在在高雄，籌不到什麼錢下來，也沒什麼用 B：現在在高雄喔？ A：對阿，要回去了 B：回來用LINE阿 A：蛤？ B：2粒奶阿 A：我可能沒辦法了，好啦，我看看 B：我就現有的（錢）都給你 A：我再打給你...我要賺錢，不知道賺有沒有，也沒打給我 B：你娘，早上傳給我，我就打給你了 A：好啦 B：【2粒奶】阿，還有一個朋友（要的）  ⒈佐證附表一編號四犯罪事實。 ⒉出處：警卷第24至25頁  ②109年4月26日18時32分50秒 A：0000000000（甲○○）【受話】 B：0000000000（簡準儀）【發話】  A：真衰尾，手機沒錢了，輪胎又破胎，現在在關廟交流道自己換備胎，又拔不開，拜託檳榔攤幫我叫 B：哪裡？ A：關廟阿 B：好啦，用好快回來，人家（錢）【放在我這】 A：我換完，回去就打給你了 B：【弄漂亮一點】（毒品的品質或價格好看些） A：好 B：好，開慢點